臺灣臺北地方法院民事判決
111年度勞訴字第239號
原      告  吳岳叡  

訴訟代理人  張漢榮律師（法扶）  
被      告  台灣泛亞零售管理顧問股份有限公司

法定代理人  竹內三善
訴訟代理人  嘉手苅晶（KADEKARU SHO）

            朱百強律師
            林莉慈律師
            羅浩瑋律師
上列當事人間給付資遣費等事件，本院於民國111年6月23日言詞
辯論終結，判決如下：
    主  文
原告之訴及假執行之聲請均駁回。
訴訟費用由原告負擔。
    事實及理由
一、原告主張：
　㈠原告自民國109年9月23日起受僱於被告，擔任壽司海鮮刺身
    部門經理，每月月薪為新臺幣（下同）48,480元。被告人資
    部經理即訴外人徐慰婷（以下逕稱其名）於110年9月15日對
    原告進行訪談，徐慰婷稱原告涉嫌於109年12月及110年3月
    對其他同事有性騷擾之行為，惟原告並無對其他同仁為性騷
    擾之舉動，被告竟無預警於110年9月27日發函警告原告，並
    片面調降原告薪資由48,480元降為40,000元，職位並由部門
    經理降為部門主任。被告片面減薪違反勞動契約，原告已於
    110年9月30日以勞動基準法（下稱勞基法）第14條第1項第6
    款終止契約，被告公司自應開立非自願離職證明書予原告。
    並給付下列費用：
　⒈資遣費：原告工作期間為109年9月23日起至110年9月30日止
    ，共計1年又8天，故資遣費依勞工退休金條例第12條第1項
    之規定，每滿一年發給二分之一個月之平均工資，未滿一年
    者，以比例計。故原告得請求之資遣費為24,771元【計算式
    ：（48,480元÷2)+(48,480元÷2)×(8天/365天）=24,771元】
    。
　⒉預告工資：本件係原告於110年9月30日基於勞基法第14條第1
    項第6款之事由終止勞動契約，雖與雇主終止勞動契約之情
    況，與勞基法第11條、第13條但書規定有間，然而原告遭到
    被告違反勞動契約片面減薪所受的衝擊，不亞於雇主依勞基
    法第11條、第13條但書終止勞動契約之情形，且依勞基法第
    18條之反面解釋，勞工依勞基法第14條第1項第6款規定終止
    契約，若不許原告請求預告期間工資，顯失事理之平，故應
    可類推適用勞基法第16條之規定，原告得請求預告期間工資
    。又兩造均不爭執原告每月薪資為48,480元，則被告應給付
    原告10日之預告期間工資應為16,160元（計算式：48,480元
    ×10/30=16,160元）。
　⒊年終獎金：依兩造所簽訂之勞動契約書第6條第2項之約定「
    甲方於每年度（1月1日至12月31日，『獎金結算年度』）結束
    後30日内，支付乙方金額相當於乙方1個月底薪之年終獎金…
    」，前述之年終獎金已非屬於雇主之恩惠性給付，而係雇主
    依勞動契約應給付之義務，本件係因被告違反勞動契約，迫
    使原告終止勞動契約，如非被告違反勞動契約在先，則原告
    當可持續工作至110年年度結束，則被告應依勞動契約給付
    原告1個月薪資之年終獎金48,480元。
　㈡並聲明：⒈被告應給付原告89,411元，及自起訴狀繕本送達翌
    日起至清償日止，按年息5%計算之利息。⒉被告應開立非自
    願離職證明書予原告。⒊第一項聲明，原告願供擔保，請准
    宣告假執行。
二、被告答辯：
　㈠被告於110年8月15日接獲特定員工以電子郵件申訴包含自己
    在内之三名女性員工（下稱申訴人等）曾分別於不同時日遭
    受原告以言語多次刺探申訴人等之隱私、在非必要之情形下
    要求申訴人等交換私人社群帳號、或雖遭到申訴人等拒絕仍
    強硬邀約申訴人等一起用餐等騷擾行為（下稱系爭性騷擾事
    件），經被告依性別工作平等法等相關法令及被告之工作場
    所性騷擾防治措施申訴及懲戒辦法成立調查委員會並展開內
    部調查後，認定原告之行為已明顯構成工作場所性騷擾行為
    。被告公司調查委員會基於上開調查結果，於110年9月24日
    決議擬自同年10月1日起將原告降職為部門主任，每月薪資
    自48,480元調降為40,000元之懲戒處分，被告並據此於同年
    9月27日作成警告函。被告指派管理部協理甲○○○（即KADEKA
    RU SHO，以下逕稱其名）於110年9月29日交付警告函並朗讀
    其内容予原告知悉、確認，詎料原告當下即表明自請離職，
    親自填具離職通知書，記載其最後在職日為同年9月30日、
    離職生效日為同年10月1日，並親自簽名；被告已依法為原
    告辦理勞、健保退保手續，並於同年10月7日給付原告離職
    當月份（9月份）之全額薪資及特別休假未休日數之工資。
    本件完全係由原告自己決定終止其與被告間之勞動契約，實
    屬勞基法第15條所定自請離職之情形，原告自不得向被告請
    求預告期間工資、資遣費及核發非自願離職證明。另被告係
    於111年1月14日發放110年度之年終獎金，原告自請離職於1
    10年10月1日即已生效，不符合勞動契約書第6條第2項「於
    年終獎金發放日仍在職」之要件，自亦不得向被告請求年終
    獎金，至為明確。被告依性別工作平等法等相關法令調查本
    件性騷擾行為並予以懲處，洵屬合法正當，原告辯稱其係依
    勞基法第14條第1項第6款終止勞動契約云云，並無理由。
　㈡被告於110年8月15日接獲特定員工以電子郵件申訴原告對申
    訴人等有性騷擾之情事後，即依下列流程完成本件性騷擾之
    調查及處分：110年8月16日受理申訴並開始調查，110年8月
    下旬成立調查委員會；110年9月11日至15日訪談個別當事人
    及關係人，110年9月24日依申訴人等之要求命原告停止職務
    （期間薪資照付）、同年月23日將調查委員會討論結果做成
    中、日文版調查報告書，檢送日文版予日本總公司；同年月
    24日上午，被告之總經理茂木與調查委員會成員一同線上會
    議，向日本總公司報告處理情形，並於同日下午由調查委員
    會再次召開最終委員會議，調查委員會決議原告之行為構成
    職場性騷擾且應予以懲戒處分；110年9月27日被告公司依決
    議結果作成警告函，110年9月29日向原告提示警告函並朗讀
    其内容、原告自請離職。且查當時之人資部經理徐慰婷（現
    已離職）於110年9月15日訪談原告時，亦已明確告知被告將
    以保密及不公開方式處理本案，被告據此將上開調查及處分
    所涉相關資料均全數予以保密，從未對外洩漏，遑論有公告
    周知之情事，就原告主張被告有公告同事知悉致其名譽損害
    乙節，原告自應提出客觀證據，以實其說。
　㈢被告當時之人資部經理徐慰婷於110年9月15日針對本件性騷
    擾與原告進行訪談時，為保護申訴人等而於未揭露相關資訊
    細節之情形下，請原告進行說明時，原告即直接且明確地表
    示：「曾經有詢問過同事是否單身，要求互相交換LINE帳號
    ；有兩起曾經詢問過申訴人是否單身。要到LINE帳號後，或
    邀約出去吃飯喝酒等...。」顯見原告亦明知其前揭刺探申
    訴人等個人隱私、強硬邀約用餐飲酒等行為，很可能已經逾
    越一般社會通念所能容忍之範圍。再者，由申訴人等之申訴
    内容可知，原告曾執意追問申訴人等是否單身、喜歡的男性
    類型、住所等個人隱私資訊，且經申訴人等婉拒，仍強硬邀
    約吃飯喝酒，並造成申訴人等因畏懼原告之言行而不敢單獨
    在辦公處所工作或在工作時有所顧慮，影響申訴人等工作表
    現。且時任西門店之店長及副店長於109年12月曾接獲其中
    一位申訴人非正式申訴上開騷擾行為，即以主管身分約談原
    告，原告雖明知前述約談具有警告意味，亦於約談時表示知
    錯並不會再犯，然後續原告於110年3月卻仍有類似之性騷擾
    行為。綜上所述，原告不斷追問有關男女交往之個人隱私，
    並在申訴人等婉拒後仍執意邀約吃飯喝酒之過度追求等具有
    性意味之行為，造成申訴人等處於具有冒犯性之工作環境，
    致不當影響申訴人等工作，已經對申訴人等之工作自由及人
    格尊嚴造成侵害，已該當性別工作平等法第12條第1項第1款
    之職場性騷擾。
　㈣被告乃依工作規則及被告公司工作場所性騷擾防治措施申訴
    及懲戒辦法等規定懲戒原告，且原告前於本件性騷擾調查中
    ，已明確表達其願意接受任何處分，被告再三告知原告得循
    公司内部管道提起救濟，惟原告卻從未就調查結果表示任何
    異議、意見或依公司相關規定提起申復，直至其自請離職後
    始遽指為違法，實有違常理，難以採信。
　㈤並聲明：⒈原告之訴及假執行聲請均駁回。⒉如受不利之判決
    ，被告願供擔保請准宣告免為假執行。
三、經查，原告主張伊自109年9月23日起受僱於被告，擔任壽司
    海鮮刺身部門經理，約定工資每月48,480元。被告於110年9
    月27日以職場性騷擾為由發函警告原告，調整職位由部門經
    理降為部門主任，薪資由48,480元降為40,000元。最後工作
    日為110年9月30日，此有原告提出勞動契約書、警告函、勞
    工保險被保險人投保資料表等在卷為憑，且為兩造所不爭執
    ，堪信為真實。
四、本院之判斷：
　㈠被告處理原告遭申訴性騷擾事件之行為，是否違反勞基法第1
    4條第1項第6款之規定？
　1.原告指陳被告處理其遭申訴性騷擾事件，顯已違反勞基法第
    14條第1項第6款規定一節，為被告所否認，辯稱係於110年8
    15日，因接獲女性職員甲之騷擾案件申訴電子郵件，表示原
    告慣性利用職權和上班時間，對店舖女性夥伴做出感到不適
    、不舒服之言語騷擾行為，並代表另二位女性職員乙、丙提
    出職場性騷擾申訴，並檢附渠三人陳述之事件經過及丙與原
    告間之Line對話訊息。被告乃依兩性工作平等法及工作場所
    性騷擾防治措施申訴及懲戒辦法訂定準則（下稱申訴準則）
    、被告公司之工作場所性騷擾防治措施申訴及懲戒辦法（下
    稱申訴懲戒辦法）處理，於同年8月下旬成立性騷擾小組調
    查小組委員會，並於同年9月11日至15日間個別訪談當事人
    及關係人，同年9月24日依申訴人等要求命原告停止職務，
    調查委員會決議原告之行為構成職場性騷擾且應予以懲戒處
    分；同年9月27日被告依決議結果做成警告函，於同年月29
    日向原告提示警告函並朗讀內容等情，業據被告提出性騷擾
    案件申訴電子郵件（含申訴人陳述之遭騷擾內容、Line通話
    訊息）職場性騷擾申訴書、申訴人訪談紀錄表、相關關係人
    訪談紀錄表（本院卷第179頁彌封袋內）、相對人訪談紀錄
    表（本院卷第175頁）、性騷擾事件申訴處理委員會調查報
    告書、召開會議通知訊息、調查委員會會議紀錄等件為憑。
　⒉原告雖主張被告將伊詢問申訴人是否單身、要求交換Line帳
    號之行為擴大解釋為性騷擾，且未依申訴準則、被告公司工
    作場所性騷擾防治措施申訴及懲戒辦法規定成立調查委員會
    ，所為之懲戒處分包含該辦法所無之降薪處分，顯違反勞動
    契約等語；經查，被告以據申訴人等陳述內容觀之，原告對
    女性同事於工作場所所為之騷擾行為並非單一，且內容提及
    男女交往之個人隱私，可認定為具有性意味之言詞，並使他
    人感受冒犯性之工作環境等情。又被告確實依據申訴懲戒辦
    法（參見本院卷第167至174頁）第8條組成申訴處理調查委
    員會，委員會成員有4人，包含甲○○○（KADEKARU SHO）、徐
    慰婷及訴外人大潼彩子（OTAKI)、齊藤秀明，相關資料及訪
    談紀錄均由委員會全體成員審閱後，召開委員會議討論並做
    成該申訴懲戒辦法第14條之懲處決議「降職降薪，自2021年
    10月1日起」；綜上所述，被告對原告所為本件懲戒處分，
    應符合前開申訴懲戒辦法之規定。又前開申訴懲戒辦法第19
    條所定之處分建議內容，雖僅有「降級」之處分，並無「降
    薪」，惟降薪為配合職等降低、權責減縮之結果，自難認有
    何不當。
　⒊被告所為上開調查及懲處既屬合法，其決定將原告降職減薪
    ，應屬有據，難認被告有違反勞基法第14條第1項第6款之規
    定，則原告主張依該規定終止勞動契約，並非合法。
　㈡原告請求被告給付資遣費24,771元、預告工資16,160元及年
    終獎金48,480元，並應開立非自願離職證明書予原告，有無
    理由？
　⒈被告對於原告所為之降職、減薪處分既未違反勞動契約及勞
    工法令，則原告自不得依據勞基法第14條第1項第6款為由，
    終止勞動契約。另參諸原告於110年9月29日接獲警告函通知
    上開懲處，當場表明離職，甲○○○（KADEKARU SHO）詢問「
    是您自行離職嗎？」原告答以「對啊，自行離職。」、甲○○
    ○（KADEKARU SHO）問「您確定？」原告：「對對對」。甲○
    ○○（KADEKARU SHO）：「那這邊我就為您準備自請離職單，
    好不好？」、原告答「OK、可以」等語，此有被告提出之錄
    音光碟為證。且原告於離職通知書上離職原因勾選「工作環
    境」（參見本院卷第145頁），堪認原告確屬自願離職。原
    告自不得依勞基法第14條第4項、第17條第1項、勞退條例第
    12條第1項之規定，請求被告給付資遣費。又本件兩造間之
    勞動契約亦非依勞基法第11條、第13條之事由終止，原告自
    無從依勞基法第16條第3項之規定請求預告工資，是原告該
    部分主張，亦無理由。
　⒉年終獎金部分：
　　查被告給付員工年終獎金之要件，以發放日仍在職者為限，
    此可參勞動契約書第6條第2項之約定（見本院卷第21頁），
    故110年度年終獎金發給之要件之一即為應於110年度結束後
    30日內仍在職之員工。惟原告於110年10月1日已自被告公司
    離職，自不符請求該年終獎金之要件，是原告請求被告應再
    給付以1個月底薪計算之年終獎金48,480元，洵無可取。　
　㈢原告不得請求被告開立非自願離職證明：
  ⒈按勞動契約終止時，勞工如請求發給服務證明書，雇主或其
    代理人不得拒絕，勞基法第19條定有明文。再按就業保險法
    第11條第3項規定：「本法所稱非自願離職，指被保險人因
    投保單位關廠、遷廠、休業、解散、破產宣告離職；或因勞
    基法第11條、第13條但書、第14條及第20條規定各款情事之
    一離職」。
  ⒉本件原告主張依勞基法第14條第1項第6款終止兩造勞動契約
    並不合法，業如上述。是兩造間勞動契約既未依勞基法第11
    條、第13條但書、第14條及第20條規定合法終止，原告即無
    從請求被告開立非自願離職證明書，是原告此部分請求，亦
    乏其據。
五、綜上所述，原告依勞基法第16條、第17條、勞退條例第12條
    之規定，請求被告給付資遣費及預告工資元及開立非自願離
    職證明，均為無理由，應予駁回。
六、本件事證已臻明確，兩造其餘攻防方法及所提證據，經本院
    斟酌後，核與判決結果不生影響，爰不予逐一論駁，併此敘
    明。
七、訴訟費用負擔之依據：民事訴訟法第78條。　
中　　華　　民　　國　　111 　年　　6 　　月　　29　　日
                    勞動法庭    法　官　薛嘉珩
以上正本係照原本作成。
如對本判決上訴，須於判決送達後20日內向本院提出上訴狀。如
委任律師提起上訴者，應一併繳納上訴審裁判費。　　　　　　
中　　華　　民　　國　　111 　年　　6 　　月　　29　　日
                                書記官  王文心